【裁判字號】    92,易,430
【裁判日期】    920905
【裁判案由】    竊盜
【裁判全文】
臺灣新竹地方法院刑事判決                          九十二年度易字第四三號
    公  訴  人  臺灣新竹地方法院檢察署檢察官
    被      告  己○○
    選任辯護人  廖湖中律師
右列被告因竊盜等案件，經檢察官提起公訴（九十一年度偵字第四四九八號），本院
判決如左：
    主  文
己○○無罪。
    理  由
一、公訴意旨略以：己○○為新竹市○○路二九四號鴻展機車行之負責人，於民國八
    十八年十月間起，與壬○○（另行起訴）為犯意聯絡，由己○○依欲換新之中古
    車車型，指定壬○○竊取，壬○○即自行或夥同乙○○（另案偵辦），於附表所
    示之時間、地點，以Ｔ字形扳手破壞機車電門及車鎖，竊取如附表中所示丙○○
    等人機車。壬○○得手後，再前往鴻展機車行向己○○拿取欲更換之車牌及引擎
    蓋，回家中或至戊○○開設於新竹市○○路四三六號之千益機車行，將己○○交
    付之車牌及引擎蓋換裝至竊得之機車上，復將組裝完成之機車騎回鴻展機車行交
    付予己○○，己○○則以每部新臺幣（下同）七千元之代價收購。嗣於九十一年
    七月八日，由新竹市警察局刑警隊偵查員，帶同壬○○至新竹市○○路與民生路
    口之排水溝、中華路台灣肥料股份有限公司旁排水溝、民富街旁排水溝、民富街
    與少年街口及經國路民富國小旁撈尋所竊機車零件而查獲，因認被告己○○所為
    係涉犯刑法第三百二十條第一項之竊盜罪嫌。
二、按犯罪事實應依證據認定之，無證據不得推定其犯罪事實。又不能證明被告犯罪
    者，應諭知無罪之判決，刑事訴訟法第一百五十四條、第三百零一條第一項分別
    定有明文。又事實之認定，應憑證據，如未能發現相當證據，或證據不足以證明
    ，自不能以推測或擬制之方法，為裁判基礎（最高法院四十年臺上字第八六號判
    例參照）。復按，認定被告有罪之事實，應憑證據，如未能發現相當之證據，或
    證據不足以證明，自不能以推測或擬制之方法，以為裁判之基礎；且認定事實所
    憑之證據，其為訴訟上之證明，須達於通常一般人均不致有懷疑，而得確信其為
    真實之程度者，始得據為有罪之認定，倘其證明尚未達到此一程度而有合理之懷
    疑存在時，尚難為有罪之認定基礎；另苟積極證據不足以為不利於被告事實之認
    定，即應為有利於被告之認定，更不必有何有利之證據，最高法院三十年上字第
    八一六號、四十年台上字第八六號、七十六年台上字第四九八六號判例分別揭有
    上旨，足資參酌。再者，證人之證言固非不得做為認定被告犯罪事實之證據，惟
    須此項證言無瑕疵可指，且與事實相符者，始足當之，苟證人之證言有瑕疵時，
    即不得做為不利被告認定之唯一依據。
三、公訴意旨認被告巫紹君涉犯前開罪嫌係以：(一)、共犯壬○○之供述。(二)、被害人
    丙○○等人之指述及贓證物品認領保管收據及車輛竊盜、車牌失竊資料個別查詢
    報表─查詢車輛認可資料在卷。(三)、證人戊○○、乙○○之證述。(四)、新竹市○○路一三○巷二六號房屋係被告己○○母親呂玉蘭所有等語，為其主要論據。
四、訊據被告己○○堅決否認右揭犯行，辯稱略以：我沒有和壬○○一起偷車，也沒
    有要他去偷車，我也沒有向他買過或是賣給他車子，壬○○曾經來到我開設在埔
    頂路的鴻展機車行，拿槍對著我，質問我欠他的賭債何時還他，我說我沒有欠他
    賭債，到我店內恐嚇我，說要把他偷的車全部栽贓給我，是壬○○誣指等語。
五、經查：
(一)、公訴人雖提出贓證物品認領保管收據及車輛竊盜、車牌失竊資料個別查詢報表─
    查詢車輛認可資料各十二紙為據，然該等文書僅屬靜態證據，縱屬真實僅係證明
    被害人丙○○、寅○○、卯○○、子○○、丑○○、邱如玉、許木桂、庚○○、
    何榮彩、何寶珠、癸○○及辰○○等十二人所有如附表所示之機車曾經失竊，並
    經具領回車體部分之事實，又被害人丙○○、寅○○、子○○、丑○○、丁○○
    、辛○○、甲○○、陳俊郎、癸○○及辰○○等十人於本院調查時亦均到庭證稱
    ：「我不認識在場被告，也不知道車子是誰偷的」等語（本院卷第八五頁至第九
    三頁、第一○六頁、第一五五頁），可知被害人丙○○等十人均無法指認被告係
    竊車之人，足認被害人丙○○等人之指陳均僅能證明其曾遭竊之事實，惟尚難因
    此遽認被告即為竊車之人。
(二)、證人戊○○於偵查中先稱：「壬○○有賣機車給己○○，他也是巫國財的下線」
    云云（偵卷第一二二頁），惟其後於本院調查時改稱：「我認識被告，我知道他
    們認識，壬○○有無把車子賣給他我不知道」云云（本院卷第一○二頁），是證
    人戊○○就共犯壬○○是否出賣贓車予被告前後所陳不一，已有可議，且其僅空
    言指陳，並非親眼目睹亦未提出任何證據以資參酌，是尚難僅以證人戊○○前後
相異之證述，遽為被告不利之認定。
(三)、證人乙○○於偵查中先稱：「我知道偷來的機車交給新竹市關東橋的一家車行，
    老闆是己○○，綽號小保，車行的地址是在埔頂路，我有拿過一把鑰匙，應該是
    壬○○交給我的，事後他說是小保給他的，他說以後牽到機車就把機車騎到該空
    屋處，該屋在往新竹市○道○路左轉一個巷子內，我於八十九年一、二月份與壬○○去該處所找己○○，是壬○○偷竊機車交付給己○○，我看過壬○○交付兩
    輛失竊機車給己○○，當時該屋沒有人住，偷得機車是放在房子裡」云云（偵卷
    第一四八頁至第一四九頁、第一五九頁、第一六一頁），惟其後於本院調查時改
    稱：「我也不知道那是什麼鑰匙，應該是壬○○交給我的，他說先放在我這裡，
    他沒有說鑰匙是如何來的，我不知道他為何交這把鑰匙給我，我都只有接送他，
    但是沒有和他一起去偷，壬○○常常告訴我他偷車和賣車的情形」云云（本院卷
    第九七頁至第一○○頁），是證人乙○○前後所陳互有出入，已有可疑，且證人
    即位於新竹市○○路一三○巷二六號房屋之承租人林孝政證稱：「我在八十八年
    二月份的時候開始承租水利路一百三十巷二十六號，向己○○的母親呂玉蘭承租
  ，之前該房子是屋主呂玉蘭他們在住，後來搬走我才向她承租，至於搬走多久我
    才承租我不曉得」等語（偵卷第一六四頁），且其直至九十二年三月七日為止仍
    居住於上址，可知該屋自八十八年二月份起至九十二年三月份為止均有人居住，
    而非空屋，故共犯壬○○不可能將偷來之機車置放於該處屋內，足認證人乙○○
    所稱：「偷來之車子置放於該屋內，且於該處看見共犯壬○○交付兩輛機車予被
    告」云云，顯與事實不符，而無足採，自無法因此為被告不利之認定。再新竹市
    ○○路一三○巷二六號房屋之所有人雖為被告之母呂玉蘭所有，惟既自八十八年
    二月份起即出租於證人林孝政，是共犯壬○○顯無可能以該屋藏放竊得之贓車，
    並於該屋內交付贓車予被告，故此亦無法作為被告有參與此竊盜犯行之佐證。
(四)、按共同被告不利於己之陳述，固得採為其他共同被告犯罪之證據，惟此項不利之
    陳述，須無瑕疵可指，而就其他方面調查，又與事實相符，始得採為其他共同被
    告犯罪事實之認定（四十六年度台上字第四一九號判例）。本件公訴意旨僅存之
    唯一證據為共犯壬○○之供述，惟共犯壬○○先稱：「我共交予己○○經營之鴻
    展機車行二、三十部機車，己○○如有現成車輛欲換新，他會打電話給我，告訴
    我行竊的車種、型式叫我去行竊，我得手後他再拿欲更換的車牌、引擎號碼牌給
    我更換，我換好後再騎到他店中交給他，他當場交現金七千元予我，我於二、三
    年前開始交車予己○○，交至九十年」云云（偵卷第十五頁），其後稱：「我大
    約總共賣給己○○十幾部，我去他的店裡拿車牌及引擎蓋，每部車我可以得到約
    七千元，他有時開票給我，有時給現金，因為己○○有提供一間他在埔頂路的房
    子讓我們去放車子，己○○有把鎖匙交給乙○○，那間房子的地址在新竹市○○
    路一百三十巷二十六號」云云（偵卷第一○四頁至第一○五頁、第一四三頁、第
    一五三頁），惟於本院審理時則稱：「偷來的車子我賣給被告還有長鴻機車店等
    ，八十九年間賣車給被告，被告都是告訴我一間空房子，要我自己牽過去放，然
    後他打電話給我，他有時也和乙○○聯絡，房子的鑰匙他交給乙○○，房子就是
    專門讓我們放車子的，每次都是我和乙○○一起過去，乙○○知道被告，也知道
    車子都是銷贓給他，應該賣了十幾部車給被告，若偷到直接牽給他一台算三千元
    ，如果還要組裝到好就收六、七千元，牽給被告的車子我有些直接牽給他有些組
    裝過，他開支票給我，發票人都是他本人或者是他太太，我去銀行領，開了二、
    三次，有時也會交現金」云云（本院卷第一五六頁至第一六○頁），是共犯壬○○自承無法確認銷贓於被告之車輛為何，且對於銷贓之數目、每輛機車可賣得之
    金額、銷贓價款取得之方式等案情重要關鍵之點，前後所述顯有不一，所陳是否
    真實已堪置疑，且依共犯壬○○所述，八十九年間賣車給被告，被告都是告訴我
    一間空房子，要我自己牽過去放，房子就是專門讓我們放車子的云云，惟該位於
    新竹市○○路一三○巷二六號房屋，自八十八年二月間起至九十二年三月間止均
    由證人林孝政承租，並確實居住於該址已如前述，益證共犯壬○○所言不實，足
    認共犯壬○○之供述顯有瑕疵，而無可採。
(五)、綜上，公訴人認被告己○○涉有刑法第三百二十條第一項之竊盜罪嫌，無非以有
    疑義之共犯壬○○所陳為唯一依據，但依據前開事證，本案尚未達於通常一般之
    人均不致有所懷疑，得確信其為真實之程度，而有合理性懷疑之存在，本院無從
    形成有罪之確信。此外，復查無其他積極證據足資認定被告己○○涉有刑法第三
    百二十條第一項竊盜罪嫌，既不能證明被告己○○犯罪，依法應為被告己○○無
    罪之諭知。
六、據上論斷，應依刑事訴訟法第三百零一條第一項，判決如主文。
本案經檢察官許麗美到庭執行職務。
中      華      民      國    九十二    年      九      月      五      日
                              臺灣新竹地方法院刑事第二庭
                                  審判長法  官   王銘勇
                                        法  官   陳健順
                                        法  官   楊數盈
右正本證明與原本無異。
如不服本判決，應於判決送達後十日內向本院提出上訴狀 (應附繕本)。
                                        書記官   沈藝珠
中      華      民      國    九十二    年      九      月      五      日


司法院資訊處製作；財團法人民間司法改革基金會備份。
